【裁判字號】    89,交抗,141
【裁判日期】    890628
【裁判案由】    違反道路交通管理處罰條例
【裁判全文】
臺灣高等法院刑事裁定                            八十九年度交抗字第一四一號
    抗  告  人
    即受處分人  甲○○
右抗告人因違反道路交通管理處罰條例案件，不服臺灣臺北地方法院中華民國八十九
年五月三十一日裁定（八十八年度交聲字第六六三號），提起抗告，本院裁定如左：
    主  文
抗告駁回。
    理  由
一、按汽車駕駛人超車時，在前行車之右側超車者，處銀元四百元以上八百元以下（
    即新臺幣一千二百元以上二千四百元以下）罰鍰，道路交通管理處罰條例第四十
    七條第三款定有明文。汽車駕駛人駕駛汽車違反道路交通管理處罰條例第四十七
    條第一款至第四款規定者，除應依該條款規定之罰鍰處罰外，並記違規點數一點
    ，道路交通管理處罰條例第六十三條第一項第一款亦有規定。
二、原裁定以本件受處分人甲○○於民國八十八年八月三日下午四時五分許，駕駛車
    牌ＢＹ－００六九號自用小客車，在桃園縣桃園市○○○路行駛時，在前行車之
    右側超車，為桃園縣警察局交通隊執勤員警周志峰以拍照方式採證，並以受處分
    人有違反道路交通管理處罰條例第四十七條第三款規定之行為逕行掣單舉發。嗣
    受處分人於收受違規舉發通知單後，於舉發通知單所載應到案日期前申訴，原處
    分機關通知原舉發單位調查結果，仍認其有前揭交通違規行為，乃依道路交通管
    理處罰條例第四十七條第三款及第六十三條第一項第一款規定裁處罰鍰新臺幣一
    千二百元（即銀元四百元）並記違規點數一點。查本件受處分人固不否認其駕駛
    該輛車牌ＢＹ－００六九號自用小客車於前揭時地為警拍照採證之事實，惟矢口
    否認有何違反道路交通管理處罰條例之行為，辯稱略以：「本人居住臺北市，對
    於桃園市路況不熟悉，當時為便於查看門牌號碼，始駕車駛向慢車道，詎料竟遭
    舉發」云云。經查：證人（舉發員警）周志峰於本院調查中到庭具結證述其拍照
    採證當時，確見受處分人駕車駛出邊線，超越機車專用道右側超車，且該處路邊
    沒有住家，受處分人係駕車繼續行駛中，被其發現拍照採證等情綦詳，載明筆錄
    在卷可稽。證人周志峰係原處分機關認定受處分人有違規行為之原證人，其在本
    院法官面前以言詞供述本件訴訟上之待證事實（即受處分人有前開違規事實），
    本院由其上開供述已得受處分人確有上開違規行為之心證，且於本件卷存證據資
    料內並無任何積極證據足以證明證人周志峰上開供述係屬虛偽，亦無足以令人顯
    信周志峰之供述為不可採之品性證據或前科證據存在，本院自不得僅以證人為本
    件開單告發受處分人之員警而全盤抹煞其在訴訟上所具有之原證人資格，而受處
    分人對前開證人之供述並無法舉出或請本院調查任何對其有利之證據資料，以使
    本院對證人所供述受處分人違規之事實產生任何合理之懷疑，且交通警察掣單舉
    發違反道路交通管理處罰條例所列之違規事實，本質上為行政處分，係公務員基
    於職務上之權力，依法就特定之具體事件所為之具公法上效果之單方面行政行為
    ，基於公務員為公法上行為具有公信力之原則，該行政行為當可被推定為真正，
    其據以依法處分之事實認定亦為正確無誤，從而受處分人空言否認右側超車，尚
    難認其辯解為可採，本件事證明確，受處分人之違規行為堪以認定。原處分機關
    依道路交通管理處罰條例第四十七條第三款及第六十三條第一項第一款規定，裁
    處罰鍰新臺幣一千二百元並記違規點數一點，核無違誤，是本件受處分人之異議
    為無理由，依道路交通案件處理辦法第十九條，駁回其異議。
三、本院經核閱相關卷證，認原裁定並無不當。抗告意旨略以：原裁定以證人證詞為
    唯一依據，而證人為該事件之舉發人，豈有作對抗告人有利之陳述之可能？抗告
    人固有在系爭時地臨時停車辨識路況之事實，但抗告人係依道路交通安全規則第
    一百十一條規定臨時停車，依法並無不合，原裁定誤認抗告人有違規情事殊為率
    斷云云。經查，證人雖同時為本件之舉發員警，然員警之取締告發為公權力之實
    施，此行政上之處分行為，若無瑕疵當可推定為真正，矧本案取締員警與抗告人
    夙無怨隙，亦無故意誣陷之理。另就本件裁決書所載違規事實為右側超車或超車
    時未保持適當間隔或未至安全距離即駛入原車道，而非抗告人所謂未依規定臨時
    停車，是抗告人執前詞抗告，應認無理由，予以駁回。
四、據上論結，應依道路交通案件處理辦法第二十六條，刑事訴訟法第四百十二條，
    裁定如主文。
中    華    民    國    八十九    年      六        月      二十八      日
                          臺灣高等法院刑事第五庭
                              審判長法  官  曾  德  水
                  法  官  林  立  華
                                    法  官  楊  貴  雄
右正本證明與原本無異。
不得再抗告。
                                    書記官  王  敬  端
中    華    民    國    八十九    年      七        月        三        日


司法院資訊處製作；財團法人民間司法改革基金會備份。
